臺灣嘉義地方法院刑事判決　　　　　　　 99年度訴字第959號
公　訴　人　臺灣嘉義地方法院檢察署檢察官
被　　　告　梁建中
指定辯護人　林彥百律師
上列被告因違反毒品危害防制條例案件，經檢察官提起公訴（98
年度偵字第9595號、99年度偵字第294、1372、2819號），本院
判決如下：
    主  文
梁建中共同運輸第三級毒品，處有期徒刑肆年。扣案如附表編號
1至13所示之物均沒收。
    犯 罪 事 實
一、梁建中於民國98年12月23日晚上10時40分許，接獲董榮忠（
    綽號憨忠，另案偵辦）持用大陸地區0000000000000000號行
    動電話來電，委其運送愷他命（Ketamine，即俗稱之K他命
    ）返回嘉義市，進行分裝並持送予指定之人，代價為每公斤
    新臺幣（以下同）5,000元後，明知愷他命係屬毒品危害防
    制條例第2條第2項第3款所規定之第三級毒品，不得運輸，
    竟仍應允之，而與董榮忠共同基於運輸第三級毒品之犯意聯
    絡，以其所有之0000000000號行動電話作為與董榮忠聯繫運
    輸愷他命之工具，並事先準備如附表編號2、5至13所示之物
    ，以備運輸愷他命使用。嗣於98年12月24日晚上，受董榮忠
    電話指示，與持用0000000000號行動電話，亦有共同運輸第
    三級毒品犯意聯絡之姓名年籍不詳成年女子聯繫後，駕駛其
    妻不知情之張玟君所有，車牌號碼0876-UL號自用小客車，
    前往國道1號高速公路彰化交流道附近之臺塑加油站前，自
    該不詳女子拿取以附表編號4所示之大塑膠袋裝，每袋重約
    20公斤之愷他命4包後，載運返回嘉義市○○○街33號2樓30
    1室囤放，再以夾鍊袋將其中愷他命2袋分裝為40包，每包重
    約1公斤。梁建中復承董榮忠指示，於同日晚上9、10時許，
    及翌日凌晨1時50分許，駕駛前揭車輛至嘉義市○○○道高
    架橋旁及嘉義市○○路嘉義市農會特產品展售中心前，分別
    持交重約7公斤、20公斤之愷他命，與董榮忠所指定不詳姓
    名之人。梁建中嗣於98年12月25日上午10時30分許，在嘉義
    市○○路100號前遭拘獲，再於同日下午5時許，在嘉義市○
    ○○街33號2樓301室扣得如附表所示愷他命等物。梁建中並
    於偵查及審判中均自白上開犯行。
二、案經法務部調查局嘉義縣調查站、高雄市政府警察局移送暨
    嘉義市政府警察局第一分局報告臺灣嘉義地方法院檢察署檢
    察官偵查起訴。
    理  由
一、按被告以外之人於審判外之陳述，經當事人於審判程序同意
    作為證據，法院審酌該言詞陳述或書面陳述作成時之情況，
    認為適當者，亦得為證據。當事人、代理人或辯護人於法院
    調查證據時，知有第159條第1項不得為證據之情形，而未於
    言詞辯論終結前聲明異議，視為有前項之同意，刑事訴訟法
    第159條之5定有明文。其第2項規定乃係基於證據資料愈豐
    富，愈有助於真實發現之理念，酌採當事人進行主義之證據
    處分權原則，並強化言詞辯論主義，透過當事人等到庭所為
    之法庭活動，在使訴訟程序順暢進行之要求下，承認傳聞證
    據於一定條件內，得具證據適格。此種「擬制同意」，因與
    同條第1項之明示同意有別，實務上常見當事人等係以「無
    異議」或「沒有意見」表示之，斯時倘該證據資料之性質，
    已經辯護人閱卷而知悉，或自起訴書之記載而了解，或偵、
    審中經檢察官、審判長、受命法官、受託法官告知，或被告
    逕為認罪答辯或有類似之作為、情況，即可認該相關人員於
    調查證據之時，知情而合於擬制同意之要件；而所謂「審酌
    該陳述作成時之情況，認為適當」者，係指依各該審判外供
    述證據製作當時之過程、內容、功能等情況，是否具備合法
    可信之適當性保障，加以綜合判斷而言；倘法院審酌結果，
    認為該等證據於作成時並無可信度明顯過低之情事者，即應
    認具有適當性，而具有證據能力。查本件業據被告梁建中為
    認罪答辯，且經提示認定事實所援引具傳聞性質之言詞或書
    面證據，當事人及辯護人均表示對於證據能力無意見（見本
    院訴字卷第34頁至第37頁），亦未於本案言詞辯論終結前關
    於證據能力聲明異議，而本院審酌該等審判外陳述作成當時
    之過程、內容、功能等情況綜合判斷，並無違法取得之情形
    ，認具備合法可信之適當性保障，且與待證事實具有關聯性
    而具證據能力，得採為認定事實之基礎。
二、上開犯罪事實，業據被告坦承不諱（見本院訴字卷第65頁）
    ，此外，並有通訊監察作業報告表（譯文）、車號查詢汽車
    車籍資料、董榮忠入出境資料各1份、搜索現場照片共10張
    、本院檢視查獲物品照片共15張附卷（見聲拘卷第2頁至第6
    頁，9595號偵卷第63頁、第64頁、第21頁至第22頁，本院訴
    字卷第52頁、第69頁至第77頁）及附表編號2至13所示運輸
    （持有）愷他命所用或預備之物扣案可憑。且扣案附表編號
    1所示之結晶35包（毛重分別為：10.2公克1包、19.8公斤1
    包、1.01公斤30包、0.86公斤1包、0.88公斤2包）經鑑驗結
    果，確均含有愷他命成分（合計淨重約52.0082公斤，合計
    驗餘淨重約52.0081公斤，純度93.46％，合計純質淨重約48
    .60686公斤）之情，亦有法務部調查局99年1月27日調科壹
    字第09900038960號鑑定書1份在卷可資佐證（見9595號偵卷
    第64頁），而其中毛重10.2公克之愷他命1包，雖係被告供
    己施用，然亦係由該次運輸之愷他命中取出之情，業據被告
    供述明確（見本院訴字卷第64頁至第65頁），是該小包愷他
    命亦屬被告所運輸之愷他命無誤。足認被告上開任意性自白
    與事實相符，堪予採信。本件事證明確，被告犯行堪以認定
    。
三、查愷他命係毒品危害防制條例第2條第2項第3款所規定之第
    三級毒品，且被告持有扣案愷他命35包之合計純質淨重約48
    .60686公斤，已逾20公克之情，已如上述。是核被告所為，
    係犯毒品危害防制條例第4條第3項之運輸第三級毒品罪。其
    為運輸而持有第三級毒品純質淨重二十公克以上之低度行為
    ，應為運輸之高度行為吸收，不另論罪。其與董榮忠及該不
    詳女子就上開犯行互有犯意聯絡及行為分擔，為共同正犯。
    被告並於偵查及審判中均自白上開運輸愷他命犯行，應依毒
    品危害防制條例第17條第2項規定減輕其刑。審酌被告四肢
    健全，竟不思循正途賺取金錢，反意圖牟取暴利運輸愷他命
    之犯罪動機、目的；駕車至彰化地區拿取愷他命回嘉義，再
    進行分裝後依指示轉交與他人之犯罪手段；已婚，有1小孩
    ，與父母及妻小同住，從事塑膠射出工作，工作固定，收入
    穩定之生活狀況；前僅有酒後駕車公共危險前科紀錄之素行
    尚可；高中畢業之教育程度；運輸毒品戕害國人健康之犯罪
    所生危害；坦承犯行，尚知悔悟之犯後態度尚可；兼衡被告
    其所運輸之愷他命重達80公斤，數量甚為龐大，以每一人次
    施用數公克計算，所運輸之愷他命約可供數萬人次施用，戕
    害國人之健康甚鉅，實不可輕縱，或應量處近法定本刑之中
    度刑（運輸第三級毒品之法定本刑為5年以上有期徒刑，得
    併科700萬元以下罰金，亦即有期徒刑部分得處5年以上15年
    以下），然念及被告自始坦承犯行，並配合檢察官追查其他
    共犯，公訴意旨建議從輕量刑等一切情狀，認縱依上述毒品
    危害防制條例第17條第2項規定減輕其刑，公訴意旨僅建議
    判處有期徒刑2年8月亦實屬過輕，爰量處如主文所示之刑。
四、沒收部分：
（一）按沒收為從刑之一種，犯人供犯罪所用或供犯罪預備之物
      ，雖屬共同正犯中之一人所有，但本於共同犯罪行為，應
      由共犯各負全部責任之理論，仍得對另一共同正犯科刑主
      文中諭知沒收該應沒收之物。又依毒品危害防制條例第18
      條第1項前段規定，應予沒收銷燬之毒品，以經查獲之第
      一級、第二級毒品為限。同條項後段復規定，查獲之第三
      級、第四級毒品，無正當理由而擅自持有者，沒入銷燬之
      。以毒品危害防制條例就施用及持有第三級、第四級毒品
      純質淨重未達20公克者，並未設有處罰之規定，僅於第11
      條之1規定，無正當理由，不得擅自持有之。從而，依毒
      品危害防制條例第18條第1項後段應沒入銷燬之毒品，係
      專指查獲施用或持有之第三級、第四級毒品純質淨重未達
      20公克者而言；倘係查獲製造、運輸、販賣、意圖販賣而
      持有、以非法方法使人施用、引誘他人施用、轉讓或持有
      第三級、第四級毒品達純質淨重20公克以上者，既屬毒品
      危害防制條例相關法條明文規定處罰之犯罪行為，即非該
      條項應依行政程序沒入銷燬之範圍。又同條例第19條第1
      項所定「供犯罪所用或因犯罪所得之物」，係指犯第4條
      至第9條、第12條、第13條或第14條第1項、第2項之罪所
      用或所得之物，不包括毒品本身在內，是尚不得援用此規
      定為沒收第三級、第四級毒品之依據。再毒品危害防制條
      例對於查獲之製造、運輸、販賣、意圖販賣而持有、以非
      法方法使人施用、引誘他人施用、轉讓及持有第三級、第
      四級毒品達純質淨重20公克以上者之沒收，並無特別規定
      ，如其行為已構成犯罪，則該毒品即屬不受法律保護之違
      禁物，應回歸刑法之適用，依刑法第38條第1項第1款之規
      定沒收之，始為適法。
（二）又按查獲之第一、二級毒品及專供製造或施用第一、二級
      毒品之器具，不問屬於犯人與否，均沒收銷燬之；犯第4
      條至第9條、第12條、第13條或第14條第1項、第2項之罪
      者，其供犯罪所用或因犯罪所得之財物，均沒收之，如全
      部或一部不能沒收時，追徵其價額或以其財產抵償之。毒
      品危害防制條例第18條第1項前段、第19條第1項分別定有
      明文。是得依該條例第19條第1項規定宣告沒收者，係指
      供犯罪所用之物，不及於供犯罪預備之物，倘係供犯罪預
      備之物，且屬犯人所有，得依刑法第38條第1項第2款規定
      諭知沒收。而刑罰法令關於沒收之規定，有採職權沒收主
      義與義務沒收主義：職權沒收，指法院就屬於被告所有，
      供犯罪所用或因犯罪所得之物，仍得本於職權斟酌宣告沒
      收與否，例如刑法第38條第1項第2款、第3款、第3項前段
      等屬之；義務沒收，又可分為絕對義務沒收及相對義務沒
      收二者。前者指凡法條規定「不問屬於犯人與否，沒收之
      」者屬之，法院就此等物品，是否宣告沒收無審酌餘地，
      除已證明滅失外，不問屬於犯人與否或有無查扣，均應沒
      收，例如刑法第200條、第205條、第209條、第219條、第
      266條第2項、毒品危害防制條例第18條第1項前段等屬之
      ；後者，供犯罪所用或因犯罪所得，且以屬於被告所有者
      為限，始應予以沒收，例如毒品危害防制條例第19條第1
      項規定屬之，因本條並無「不問屬於犯人與否，沒收之」
      之規定，應以屬於被告所有，供犯罪所用或因犯罪所得之
      財物，始得宣告沒收。再因行動電話服務須以晶片卡（即
      SIM卡）為使用介面，因此電信公司於出租行動電話門號
      予消費者使用時，即同時附帶提供晶片卡給消費者作為門
      號使用之介面，故電信公司接受消費者申辦門號並將該門
      號開通上線時，該晶片卡之所有權亦移轉於消費者，自不
      能認該晶片卡仍屬電信公司所有之物。
（三）職是，本件扣案（扣案之物品、數量、所有人暨用途、沒
      收之依據均詳如附表所載）如附表編號1所示之愷他命35
      包，均係被告所運輸之愷他命，揆諸上開說明，該愷他命
      屬不受法律保護之違禁物，應回歸刑法之適用，依刑法第
      38條第1項第1款規定宣告沒收。又上開愷他命之外包裝袋
      ，除編號3所示10.2公克部分，係被告由所運輸之愷他命
      中分裝出供己施用，其外包裝袋與運輸愷他命犯行無關，
      而係被告所有供持有第三級毒品純質淨重二十公克以上犯
      行所用，應依刑法第38條第1項第2款規定宣告沒收外，其
      他如編號2所示34包愷他命之外包裝袋，均具防止內容物
      裸露、逸出及潮濕功能，與編號4、5、8、9、10、11所示
      之大塑膠袋、彩色提袋（編號A、B、C、D）、湯匙、漏斗
      、電子秤（大）、0000000000號行動電話（含SIM卡1張）
      等物，均係被告或共同正犯董榮忠所有供運輸上開毒品所
      用之物，業據被告供承明確（見本院訴字卷第64頁），均
      應依毒品危害防制條例第19條第1項宣告沒收。編號6、7
      、11、13所示之彩色提袋（編號E、F）、夾鍊袋、電子秤
      （小）、行動電話及SIM卡等物，均係被告所有供運輸上
      開毒品預備之物，均應依刑法第38條第1項第2款規定宣告
      沒收。至因鑑驗使用而耗失之愷他命既已滅失，無庸宣告
      沒收；共同正犯董榮忠及該不詳女子所使用之上開行動電
      話，並無積極證據證明確係被告、董榮忠或該不詳女子等
      人所有，自不得遽予宣告沒收；其他扣案物品無證據證明
      係供上開各該犯行所用、預備或所得之物，復非違禁物，
      亦不予宣告沒收，均併予敘明。
據上論斷，應依刑事訴訟法第299條第1項前段，毒品危害防制條
例第4條第3項、第17條第2項、第19條第1項，刑法第11條、第28
條、第38條第1項第1款、第2款判決如主文。
本案經檢察官李志明到庭執行職務。
中    華    民    國   100    年    1     月    31    日
                  刑事第四庭  審判長法  官  蔡憲德
                                    法  官  梁淑美
                                    法  官  吳育霖
以上正本證明與原本無異。
如不服本判決應於收受判決後10日內向本院提出上訴書狀，並應
敘述具體理由；其未敘述上訴理由者，應於上訴期間屆滿後20日
內向本院補提理由書（均須按他造當事人之人數附繕本）「切勿
逕送上級法院」。告訴人或被害人如對於本判決不服者，應具備
理由請求檢察官上訴，其上訴期間之計算係以檢察官收受判決正
本之日期為準。
中    華    民    國   100    年    1     月    31    日
                                    書記官  陳俊男
附錄本案論罪科刑法條：
毒品危害防制條例第4條
製造、運輸、販賣第一級毒品者，處死刑或無期徒刑；處無期徒
刑者，得併科新臺幣2千萬元以下罰金。
製造、運輸、販賣第二級毒品者，處無期徒刑或7年以上有期徒
刑，得併科新臺幣1千萬元以下罰金。
製造、運輸、販賣第三級毒品者，處5年以上有期徒刑，得併科
新臺幣7百萬元以下罰金。
製造、運輸、販賣第四級毒品者，處3年以上10年以下有期徒刑
，得併科新臺幣3百萬元以下罰金。
製造、運輸、販賣專供製造或施用毒品之器具者，處1年以上7年
以下有期徒刑，得併科新臺幣1百萬元以下罰金。
前五項之未遂犯罰之。
附表：
┌──┬────┬─────┬──────────┬──────┐
│編號│ 物  品 │  數  量  │  所 有 人 暨 用 途 │ 沒收之依據 │
├──┼────┼─────┼──────────┼──────┤
│ 1  │愷他命  │35包（毛重│董榮忠所有，所查獲運│刑法第38條第│
│    │        │分別為：10│輸之第三級毒品      │1項第1款    │
│    │        │.2公克1包 │                    │            │
│    │        │、19.8公斤│                    │            │
│    │        │1包、1.01 │                    │            │
│    │        │公斤30包、│                    │            │
│    │        │0.86公斤1 │                    │            │
│    │        │包、0.88公│                    │            │
│    │        │斤2包，合 │                    │            │
│    │        │計淨重約52│                    │            │
│    │        │.0082公斤 │                    │            │
│    │        │，合計驗餘│                    │            │
│    │        │淨重約52.0│                    │            │
│    │        │081公斤， │                    │            │
│    │        │純度93.46 │                    │            │
│    │        │％，合計純│                    │            │
│    │        │質淨重約48│                    │            │
│    │        │.60686公斤│                    │            │
│    │        │）        │                    │            │
├──┼────┼─────┼──────────┼──────┤
│ 2  │上開毒品│共34個    │被告或董榮忠所有，用│毒品危害防制│
│    │之外包裝│          │以直接盛裝上開愷他命│條例第19條第│
│    │袋（除編│          │，係供運輸第三級毒品│1項         │
│    │號3外） │          │所用之物            │            │
├──┼────┼─────┼──────────┼──────┤
│ 3  │該10.2公│1個       │被告所有，用以直接盛│刑法第38條第│
│    │克愷他命│          │裝該10.2愷他命，係供│1項第2款    │
│    │之外包裝│          │持有第三級毒品所用之│            │
│    │袋      │          │物                  │            │
├──┼────┼─────┼──────────┼──────┤
│ 4  │大塑膠袋│1個       │董榮忠所有，用以盛裝│毒品危害防制│
│    │        │          │上開運輸之所有愷他命│條例第19條第│
│    │        │          │，係供運輸第三級毒品│1項         │
│    │        │          │所用之物            │            │
├──┼────┼─────┼──────────┼──────┤
│ 5  │彩色提袋│4個（編號A│被告所有，用以盛裝上│毒品危害防制│
│    │        │、B、C、D │開運輸之愷他命，係供│條例第19條第│
│    │        │，詳見本院│運輸第三級毒品所用之│1項         │
│    │        │訴字卷第69│物                  │            │
│    │        │頁至第71頁│                    │            │
│    │        │採證照片）│                    │            │
├──┼────┼─────┼──────────┼──────┤
│ 6  │彩色提袋│2個（編號E│被告所有，預備用以盛│刑法第38條第│
│    │        │、F，詳見 │裝上開運輸之愷他命，│1項第2款    │
│    │        │本院訴字卷│係供運輸第三級毒品預│            │
│    │        │第76頁至第│備之物              │            │
│    │        │77頁採證照│                    │            │
│    │        │片）      │                    │            │
├──┼────┼─────┼──────────┼──────┤
│ 7  │夾鍊袋  │共63個    │被告所有，預備用以盛│刑法第38條第│
│    │        │          │裝上開運輸之愷他命，│1項第2款    │
│    │        │          │係供運輸第三級毒品預│            │
│    │        │          │備之物              │            │
├──┼────┼─────┼──────────┼──────┤
│ 8  │湯匙    │1支       │被告所有，用以分裝上│毒品危害防制│
│    │        │          │開運輸之愷他命，係供│條例第19條第│
│    │        │          │運輸第三級毒品所用之│1項         │
│    │        │          │物                  │            │
├──┼────┼─────┼──────────┼──────┤
│ 9  │漏斗    │2個       │被告所有，用以分裝上│毒品危害防制│
│    │        │          │開運輸之愷他命，係供│條例第19條第│
│    │        │          │運輸第三級毒品所用之│1項         │
│    │        │          │物                  │            │
├──┼────┼─────┼──────────┼──────┤
│ 10 │電子秤（│1臺       │被告所有，用以分裝上│毒品危害防制│
│    │大）    │          │開運輸之愷他命，係供│條例第19條第│
│    │        │          │運輸第三級毒品所用之│1項         │
│    │        │          │物                  │            │
├──┼────┼─────┼──────────┼──────┤
│ 11 │電子秤（│1臺       │被告所有，預備用以盛│刑法第38條第│
│    │小）    │          │裝上開運輸之愷他命，│1項第2款    │
│    │        │          │係供運輸第三級毒品預│            │
│    │        │          │備之物              │            │
├──┼────┼─────┼──────────┼──────┤
│ 12 │00000000│1具（含SIM│被告所有，用以聯絡運│毒品危害防制│
│    │81號行動│卡1張）   │輸上開愷他命，係供運│條例第19條第│
│    │電話    │          │輸第三級毒品所用之物│1項         │
├──┼────┼─────┼──────────┼──────┤
│ 13 │行動電話│扣案除編號│被告所有，預備用以盛│刑法第38條第│
│    │及SIM卡 │11、13行動│裝上開運輸之愷他命，│1項第2款    │
│    │        │電話（含SI│係供運輸第三級毒品預│            │
│    │        │M卡）外之6│備之物              │            │
│    │        │具行動電話│                    │            │
│    │        │（各含SIM │                    │            │
│    │        │卡1張）及 │                    │            │
│    │        │另SIM卡2張│                    │            │
├──┼────┼─────┼──────────┼──────┤
│ 14 │00000000│各1具（各 │被告所有，供己日常使│與本件運輸毒│
│    │41、0981│含SIM卡1張│用之物              │品無關，不予│
│    │205255號│）        │                    │宣告沒收    │
│    │行動電話│          │                    │            │
├──┼────┼─────┼──────────┼──────┤
│ 15 │房屋租賃│1份       │被告所有，承租房屋所│與本件運輸毒│
│    │契約書  │          │簽立之契約書        │品無關，不予│
│    │        │          │                    │宣告沒收    │
├──┼────┼─────┼──────────┼──────┤
│ 16 │鑰匙    │4支       │被告所有，上開所承租│與本件運輸毒│
│    │        │          │房屋之鑰匙          │品無關，不予│
│    │        │          │                    │宣告沒收    │
├──┼────┼─────┼──────────┼──────┤
│ 17 │鍊條鎖  │1個       │被告所有，日常使用之│與本件運輸毒│
│    │        │          │物                  │品無關，不予│
│    │        │          │                    │宣告沒收    │
└──┴────┴─────┴──────────┴──────┘
（以下空白）